【裁判字號】    94,訴,2195
【裁判日期】    950314
【裁判案由】    損害賠償
【裁判全文】
臺灣臺北地方法院民事判決              94年度訴字第2195號
原      告  乙○○
訴訟代理人  游孟輝律師
被      告  甲○○
上列當事人間請求損害賠償事件，本院於民國95年2月21日言詞
辯論終結，判決如下：
    主  文
被告應給付原告新台幣肆佰萬元。
原告其餘之訴駁回。
訴訟費用由被告負擔。
本判決第一項於原告以新台幣貳佰萬元供擔保後得假執行。
原告其餘假執行之聲請駁回。
    事實及理由
一、原告起訴主張：原告於民國76年11月11日與被告結婚，育有
    兩子；原告因過度積勞而發生肢障更嚴重萎縮之疾病，嗣因
    家庭暴力，經原告向法院聲請保護令，而被告屢向原告請求
    原諒，故被告於92年9月14日立下字據，載明願將果菜市場
    第2011號（攤位為13號，承銷商代號為2011號）攤位權利讓
    與原告；另將被告所有不動產「台北市○○街160巷24弄10
    號3樓」乙戶所有權移轉予被告之子陳家輝。且每個星期日
    應給付原告新台幣（下同）3,000元作為零用金，此金額不
    包含房貸、水電瓦斯費（等家庭開銷）及小孩生活費等其他
    應付之費用。詎被告93年12月22日將上開攤位權利以400萬
    元讓與訴外人吳文妃。依被告所立之上開字據，被告有將上
    開攤位權利無償讓與原告之義務，今被告將該攤位權利以
    400萬元出讓與訴外人吳文妃，屬因可歸責於被告之事由，
    致給付不能，原告除依民法第226條第1項請求損害賠償外，
    並依民法第179條不當得利之規定請求被告將上開攤位之出
    讓價金返還與原告，爰依法提起本訴訟。並聲明：（1）被
    告應給付原告400萬元，及自起訴狀繕本送達被告翌日起至
    清償日止，按年息5％計算之利息。（2）願供擔保請准為假
    執行之宣告。
二、被告則以：系爭字據名字是其簽的，指印是其蓋的，裡面的
    條款寫什麼是原告寫的，之前說攤位要過戶給原告，後來做
    生意賠錢，所以把攤位賣掉，其簽了很多單子，都是喝酒回
    家時，原告一直精神轟炸，給其精神上壓力，其不想讓家裡
    鬧烘烘，所以原告講什麼條件都簽給原告。另上開攤位權利
    雖以400萬元讓與訴外人吳文妃，惟扣除20萬元仲介費後，
    實拿380萬元，都還債還掉了等語資為抗辯。並聲明：請求
    駁回原告之訴及假執行之聲請。
三、原告主張被告於92年9月14日書立協議書一紙，協議書內記
    載：「甲○○之第二果菜市場2011攤位，無條件過戶給乙○
    ○」，業據原告提出係協議書一紙為證，被告對於上開協議
    書上「甲○○」之簽名及指印為其所有並不爭執，惟以上開
    情辭置辯，是本件所應審酌者厥為：（一）被告是否遭脅迫
    書立系爭協議書？（二）原告請求被告賠償有無理由？茲分
    別論斷如下：
（一）被告是否遭脅迫書立系爭協議書？
    被告辯稱：（協議書）裡面的條款寫什麼是原告寫的，其簽
    了很多單子，都是其喝酒回家時，原告一直精神轟炸，給其
    精神壓力云云，惟依被告上開陳述，尚難認原告以脅迫之方
    式使被告簽立系爭協議書，此外被告復未提出其他積極證據
    證明有受脅迫或詐欺而書立系爭協議書，被告所辯自難援引
    為有利於被告之認定。
（二）原告請求被告賠償有無理由？
  １、按贈與物之權利未移轉前，贈與人得撤銷其贈與，其一部
      已移轉者，得就其未移轉之部分撤銷之。前項規定，於經
      公證之贈與，或為履行道德上義務而為贈與者，不適用之
      。贈與人就前條第2項所定之贈與給付遲延時，受贈人得
      請求交付贈與物，其因可歸責於自己之事由致給付不能時
      ，受贈人得請求交付贈與物；其因可歸責於自己之事由致
      給付不能時，受贈人得請求賠償贈與物之價額。前項情形
      ，受贈人不得請求遲延利息或其他不履行之損害賠償，民
      法第408條、第409條分別定有明文。於未經公證，亦非履
      行道德上義務之贈與，如贈與人未撤銷贈與者，應認為受
      贈人仍有交付贈與物或其價金之請求權。經查，依原告所
      提系爭協議書之內容記載：「甲○○之第二果菜市場2011
      攤位，無條件過戶給乙○○」，其性質應屬贈與。次查，
      被告於93年12月22日將系爭贈與標的即第二果菜市場承銷
      權及攤位權利以400萬元出賣予第三人吳文妃，亦據原告
      提出「果菜市場承銷權及攤位讓渡契約書」為憑，被告亦
      自承在卷，是被告已無法將系爭果菜市場攤位贈與交付原
      告；被告明知要將系爭攤位過戶予原告，復將系爭攤位轉
      讓第三人，難謂無重大過失；原告主張被告已構成給付不
      能，應屬可採。且被告於本件審理中表示要將其名下不動
      產持分過戶予原告，雙方並因而合意停止訴訟，有本院言
      詞辯論筆錄可稽（見本院94年9月5日、94年10月13日言詞
      辯論筆錄），被告亦未舉證以意思表示對原告撤銷贈與，
      依上開說明，原告請求被告賠償贈與物之價額，應認為有
      理由。
  ２、至被告辯稱其出賣系爭攤位，其中20萬元係仲介費並未拿
      到，實拿380萬元，已拿去還債云云，惟查，依上揭規定
      ，受贈人得請求贈與物之價額，被告既以400萬元出賣系
      爭攤位，應認系爭贈與標的物之價額即為400萬元，至被
      告於收受價金後，另交付第三人仲介費及還債等情節，係
      屬被告事後處分問題，無礙於系爭標的價額之認定。是原
      告請求被告賠償系爭標的之價額400萬元應有理由。
  ３、原告另請求自起訴狀繕本送達翌日起至清償日止之遲延利
      息部分，惟依上開民法第409條第2項之規定，前項情形，
      受贈人不得請求遲延利息或其他不履行之損害賠償，該項
      既未排除因可歸責於自己之事由致給付不能之態樣，應認
      原告不得請求遲延利息，是原告另請求自起訴狀繕本送達
      翌日起至清償日止之遲延利息部分，為無理由，應予駁回
      。
四、綜上所述，原告主張被告給付不能請求被告賠償贈與標的物
    價額400萬元，為有理由，應予准許。至被告請求遲延利息
    部分，不應准許，應予駁回。至原告備位以不當得利請求被
    告給付部分，因本件已就原告先位請求為原告勝訴判決，爰
    不審酌其備位請求，附此敘明。另本件僅就遲延利息部分駁
    回原告之請求，惟原告請求贈與標的價額部分，本院已全部
    准許，爰認訴訟費用應由被告負擔。
五、假執行之宣告：原告陳明願供擔保，聲請宣告假執行，原告
    勝訴部分，核無不合，爰酌定相當擔保金額准許之。原告敗
    訴部分，其假執行已失所附麗，併予駁回。
六、結論：原告之訴為一部有理由，一部無理由，依民事訴訟法
    第79條，第390條第2項，判決如主文。
中    華    民    國    95    年    3     月    14    日
                  民事第二庭  法  官  吳淑惠
以上正本係照原本作成。
如對本判決上訴，須於判決送達後20日內向本院提出上訴狀
中    華    民    國    95    年    3     月    15    日
                              書記官  蔡凱如


司法院資訊處製作；財團法人民間司法改革基金會備份。
